【裁判字號】    99,監宣,86
【裁判日期】    991111
【裁判案由】    監護宣告
【裁判全文】
臺灣雲林地方法院民事裁定              99年度監宣字第86號
聲  請  人  吳水振
相  對  人  張碧信
關  係  人  吳俊昇
上列聲請人聲請監護宣告事件，本院裁定如下：
    主  文
宣告張碧信（女、民國○○年○ 月○○日生、國民身分證統一編號：
Ｚ000000000號）為受監護宣告之人。
選定吳水振（男、民國○○年○ 月○ 日生、國民身分證統一編號：
Ｚ000000000號）為受監護宣告人之監護人。
指定吳俊昇（男、民國○○年○○月○ 日生、國民身分證統一編號：
Ｚ000000000號）為會同開具財產清冊之人。
聲請費用新臺幣壹仟元由受監護宣告之人負擔。
    理  由
一、聲請意旨略以：聲請人吳水振為相對人張碧信之配偶，關係
    人吳俊昇則為相對人之長子。相對人於民國99年3 月27日起
    因罹患失智症，雖送醫診治但不見起色，近日甚且已因精神
    障礙或其他心智缺陷，致不能為意思表示或受意思表示，或
    不能辨識意思表示之效果，有診斷證明書可證。爰依民法第
    14條第1 項、民事訴訟法第597 條第1 項之規定，聲請對其
    為監護之宣告，並依民法第1111條之規定，指定聲請人為相
    對人之監護人、關係人吳俊昇為會同開具財產清冊之人，且
    命相對人之監護人及會同開具財產清冊之人於監護開始後二
    個月內開具財產清冊陳報鈞院等語。
二、按對於因精神障礙或其他心智缺陷，致不能為意思表示或受
    意思表示，或不能辨識其意思表示之效果者，法院得因本人
    、配偶、四親等內之親屬、最近一年有同居事實之其他親屬
    、檢察官、主管機關或社會福利機構之聲請，為監護之宣告
    。又受監護宣告之人應置監護人。法院為監護之宣告時，應
    依職權就配偶、四親等內之親屬、最近一年有同居事實之其
    他親屬、主管機關、社會福利機構或其他適當之人選定一人
    或數人為監護人，並同時指定會同開具財產清冊之人，民法
    第14條第1 項、第1110條、第1111條第1 項分別定有明文。
三、本件聲請人之上開主張，業經其提出親屬系統表、戶籍謄本
    、中華民國身心障礙手冊等件為證，且相對人經本院法官在
    鑑定人即國立臺灣大學醫學院附設醫院雲林分院醫師林奕廷
    前呼喚其姓名均無反應；據聲請人稱：相對人目前的狀況就
    像植物人，不會說話、走路，吃、穿都要別人幫忙、照顧等
    語。另觀相對人於本院鑑定時，頭戴紅花一朵，頭髮斑白，
    身體瘦弱，左手手指捲曲，眼神注視同一方向，坐在輪椅上
    。經鑑定人林奕廷醫師鑑定結果略稱：相對人無法接受意思
    表達及為意思表示，這3 、4 年相對人有失智狀況，且一直
    惡化，此情形為末期失智患者之症狀，先前的認知評估為零
    分，因相對人完全無法配合，日常生活均須由他人協助、照
    顧等語，有鑑定筆錄在卷可稽，堪信聲請人之主張屬實。本
    院審酌上情，認為相對人現已呈現重度智能及言語障礙狀態
    ，而無法表達其內心意思，日常生活起居均須他人協助照護
    ，已達不能為意思表示或受意思表示，或不能辨識其意思表
    示效果之情狀，故聲請人聲請對相對人為監護之宣告為有理
    由，應予准許。
四、復按民法第1111條之1 規定：「法院選定監護人時，應依受
    監護宣告之人之最佳利益，優先考量受監護宣告之人之意見
    ，審酌一切情狀，並注意下列事項：一、受監護宣告之人之
    身心狀態與生活及財產狀況。二、受監護宣告之人與其配偶
    、子女或其他共同生活之人間之情感狀況。三、監護人之職
    業、經歷、意見及其與受監護宣告之人之利害關係。四、法
    人為監護人時，其事業之種類與內容，法人及其代表人與受
    監護宣告之人之利害關係。」經查，聲請人為受監護宣告人
    之配偶，相對人另育有子女林吳栖株、吳尤花、吳尤蜜、吳
    尤白、吳俊昇，此有戶籍謄本、親屬系統表附卷可參。本院
    審酌聲請人吳水振為受監護宣告人之配偶，且目前實際負責
    照料受監護宣告人，並有意願擔任受監護宣告人之監護人，
    其餘親屬對此亦表同意，有同意書在卷可按，故認聲請人吳
    水振應有監護受監護宣告人之能力，並適於任之，是由聲請
    人吳水振擔任監護人符合受監護宣告人之最佳利益，爰依民
    法第1111條第1 項之規定，選定聲請人吳水振為受監護宣告
    人張碧信之監護人。另本院審酌關係人吳俊昇為受監護宣告
    人張碧信之長子，亦有意願擔任本件會同開具財產清冊之人
    ，且經其他親屬同意，有上開同意書在卷可查，爰依上揭規
    定，指定關係人吳俊昇為會同開具財產清冊之人。
五、依民事訴訟法第608條第1項，裁定如主文。
中    華    民    國    99    年    11    月    11    日
                  家事法庭  法  官  曾鴻文
以上正本係照原本作成。
如不服本裁定關於選定監護人及指定會同開具財產清冊之人等部
分，應於送達後10日內向本院提出抗告狀，並繳納抗告費新臺幣
1,000 元；其餘關於宣告監護之部分，不得抗告。
中    華    民    國    99    年    11    月    11    日
                            書記官  廖千慧
附錄：
民法第1099條
監護開始時，監護人對於受監護人之財產，應依規定會同遺囑指
定、當地直轄市、縣（市）政府指派或法院指定之人，於二個月
內開具財產清冊，並陳報法院。
前項期間，法院得依監護人之聲請，於必要時延長之。

司法院資訊處製作；財團法人民間司法改革基金會備份。
